最高法院刑事判決　　　　　　九十四年度台上字第四五一○號
　　上　訴　人　甲○○
上列上訴人因違反毒品危害防制條例案件，不服台灣高等法院高
雄分院中華民國九十四年六月十四日第二審判決（九十四年度上
訴字第四一四號，起訴案號：台灣高雄地方法院檢察署九十三年
度偵字第一六八五二號），提起上訴，本院判決如下：
    主  文
原判決撤銷，發回台灣高等法院高雄分院。
　　理　由
本件原判決認定：上訴人甲○○明知海洛因為毒品危害防制條例
所列管之第一級毒品，竟與綽號「阿妹」之洪明潔（另經檢察官
為不起訴處分）共同基於意圖營利販賣毒品之犯意聯絡，由洪明
潔以其單獨基於販賣之意思，向綽號「貓仔」者購入之海洛因，
供交易之用，而著由上訴人負責送貨、收款之事宜。適有郭瑞（
另經檢察官為不起訴處分）於民國九十三年八月二十三日二十二
時許，以公共電話與洪明潔聯繫，欲向洪明潔購買海洛因，雙方
約定一小包海洛因○‧三公克之買賣價格為新台幣（下同）五百
元，並約定在高雄縣大寮鄉○○路加油站旁交易，洪明潔即告知
上訴人交易時間、地點及對象後，由上訴人攜帶欲交付予交易對
象郭瑞之海洛因一包（毛重）○‧三公克前往約定交易地點。郭
瑞依約於翌日（二十四日）凌晨零時三十分許，前往新厝路加油
站旁等候，上訴人亦依約騎乘機車到達該處，見郭瑞已在該處等
候，乃上前詢問郭瑞是否姓「郭」，於確認郭瑞之身分後，郭瑞
即欲交付五百元現鈔予上訴人，而上訴人欲取出海洛因一包交付
予郭瑞時，在場埋伏查緝之員警見事機成熟，乃立即上前逮捕郭
瑞。上訴人見員警衝出，為圖湮滅證據，乃將原欲交付予郭瑞之
海洛因一包丟置地上，惟仍為警當場查獲，並扣得五百元現鈔一
張、海洛因一包（毛重○‧三公克），致未完成交易等情。因而
撤銷第一審之判決，改判仍論處上訴人共同販賣第一級毒品未遂
罪刑，固非無見。
惟查：(一)、有罪之判決書，須將認定之犯罪事實詳記於事實欄，
然後於理由內逐一說明其憑以認定之證據及理由，使事實與理由
兩相一致，方為合法。原判決事實記載上訴人在新厝加油站旁與
郭瑞進行毒品交易而於「確認郭瑞之身分後，郭瑞即欲交付五百
元現鈔予甲○○，而甲○○欲取出海洛因一包交付予郭瑞時，在
場埋伏查緝之員警見事機成熟，乃立即上前逮捕郭瑞，……」（
見原判決第二頁第五至八列），似認上訴人尚未收受郭瑞交付之
五百元價款；乃理由說明郭瑞於第一審經交互詰問時，證稱上開
時地其有交付五百元給上訴人，警察於上訴人手上查扣之五百元
係其所交付，其將錢交付給上訴人，東西尚未拿到，警察就過來
，暨警員胡軫糖在第一審證述：「當時被告（上訴人）手上有五
百元，那包毒品是包在衛生紙掉在地上，我們就將他們兩人逮捕
」各等語（見原判決第五頁末三列至次頁第六列、第七頁第五至
六列），亦即謂上訴人為警查獲前已收受郭瑞給付之購毒價款。
其就上訴人與洪明潔共同販賣海洛因已否取得價款之事實記載與
理由說明非唯不相適合，而有判決理由矛盾之違法，且其事實認
定顯與卷證資料不符，亦有證據上理由矛盾之違誤。(二)、原判決
理由中雖以「被告（上訴人）供稱該等海洛因係洪明潔所有，而
洪明潔於原審（第一審）則堅稱係被告所有等情……」（見原判
決第八頁第八至九列），資為所認上訴人辯解不足採納之指駁論
據之一。惟洪明潔於第一審兩次經傳喚提解到庭，除均引用刑事
訴訟法第一百八十一條規定拒絕作證外（見一審卷第一二三頁、
第一六九頁）外，並未為任何之陳述，原判決上開論述，與卷證
資料亦屬不合。又原判決既謂「洪明潔如係為利用不知情之被告
代其完成毒品交易，則洪明潔雖不無以欺瞞手段而誘使被告（上
訴人）代其向郭瑞取款之可能，……。」（見原判決第七頁第二
二至二六列），即洪明潔有可能以欺瞞手段誘使上訴人代其向郭
瑞取款；而上訴人在原審之選任辯護人復先後以言詞及書狀聲請
傳喚洪明潔到場，以調查「(一)為何在警詢稱不認識郭瑞？(二)93.7
.30被查扣之毒品51包與93.8.23被查扣之毒品20包是否均以夾鏈
袋包裝捲成長條長狀塞入吸管內？(三)在新厝路1-1 號居住多久？
(四)有無在案發時交代甲○○送毒品給郭瑞？(五)有無與甲○○共同
販賣？」（見原審卷第三六頁、第四二頁、第八六頁），原審雖
依上開聲請傳喚洪明潔未到，然於審判期日審判長詢以：「對證
人洪明潔未到，有何意見？」時，上訴人之選任辯護人陳稱：「
請鈞院斟酌」（原審卷第九七頁），則原審茍認該部分待證事實
已臻明瞭，無再傳拘洪明潔到場調查之必要，自應於判決理由中
為必要之說明，乃未續行傳拘即予審結，復未於理由中就上開聲
請調查事項何以無須再為調查詳予敘明，自有調查未盡及理由欠
備之可議。以上或為上訴意旨所指摘，或為本院得依職權調查之
事項，應認有發回更審之原因。原判決說明不另為無罪諭知部分
，基於審判不可分原則，亦應併予發回。
據上論結，應依刑事訴訟法第三百九十七條、第四百零一條，判
決如主文。
中　　華　　民　　國　九十四　年　　八　　月　 十八 　日
                      最高法院刑事第十二庭
                          審判長法官  謝　俊　雄
                                法官  陳　世　雄
                                法官  蘇　振　堂
                                法官  吳　信　銘
                                法官  徐　文　亮
      本件正本證明與原本無異
                                      書  記  官
中　　華　　民　　國　九十四　年　　八　　月　二十四　日
                                                Ａ
